臺灣嘉義地方法院刑事判決
111年度易字第24號
公  訴  人  臺灣嘉義地方檢察署檢察官
被      告  黃敬淵


上列被告因侵占遺失物案件，經檢察官提起公訴（110年度偵字
第8670號），本院判決如下：
    主    文
黃敬淵犯侵占遺失物罪，處罰金新臺幣捌仟元，如易服勞役，以
新臺幣壹仟元折算壹日。未扣案之犯罪所得新臺幣肆萬貳仟貳佰
元沒收，於全部或一部不能沒收或不宜執行沒收時，追徵其價額
。
    犯罪事實
一、黃敬淵於民國110年7月23日11時8分許，在址設嘉義市○○○路
    000號「中國信託商業銀行」（下稱中國信託銀行）嘉義分
    行內，見吳○○將自己所有之長夾（內含新臺幣【下同】6萬3
    ,400元）1個遺失在上開分行7號櫃檯置物架上，竟意圖為自
    己不法所有，基於侵占遺失物之犯意，未將該長夾交存警察
    機關或交還失主，而予以侵占入己並離開。嗣經吳○○察覺其
    長夾遺失，循線返回中國信託銀行嘉義分行詢問後，經調閱
    監視器而查獲上情。 
二、案經吳○○訴由嘉義市政府警察局第一分局報告臺灣嘉義地方
    檢察署檢察官偵查起訴。
    理    由
一、按被告以外之人於審判外之陳述，雖不符刑事訴訟法第159
    條之1至第159條之4之規定，而經當事人於審判程序同意作
    為證據，法院審酌該言詞陳述或書面陳述作成時之情況，認
    為適當者，亦得為證據，此觀刑事訴訟法第159條之5第1項
    規定甚明。查被告黃敬淵及檢察官於本院就以下本判決引用
    之證據均同意有證據能力（本院卷第31頁），本院審酌卷附
    言詞陳述及書面陳述作成時之情況尚無違法不當，與本案待
    證事實間復具有相當之關聯性，且經本院於審理時逐一提示
    予當事人表示意見，而認上開證據資料合於刑事訴訟法第15
    9條之5規定，因而均具證據能力。至其餘憑以認定本案犯罪
    事實之非供述證據，查無違反法定程序取得之情，依同法第
    158條之4規定反面解釋，亦具證據能力。
二、訊據被告固坦承有於上開時間、地點拾取告訴人吳○○遺失
    在中國信託銀行嘉義分行7號櫃檯置物架上之長夾1個，並持
    之離開等客觀事實，惟矢口否認有何侵占遺失物犯行，辯稱
    ：伊不知道為什麼會拿到告訴人之長夾，也不知道那邊有長
    夾，後來伊接到銀行行員打電話給伊詢問是否有撿到長夾，
    伊一開始說沒有，後來停下車時發現該長夾，就打電話回去
    ，並開車回去返還長夾，若伊有侵占犯意，當不需要開車返
    還長夾，長夾內有多少款項伊也不清楚等語。經查：
（一）被告於110年7月23日11時8分許，在中國信託銀行嘉義分
      行辦理事務時，在7號櫃檯前之置物架上，拾取告訴人遺
      失在置物架上之長夾1個，未將長夾交付銀行行員，亦未
      交存警察機關，經銀行行員去電被告詢問是否拾獲長夾後
      ，被告仍執詞否認，數分鐘後始撥打電話至銀行欲表示確
      實有拾獲長夾，並即驅車返回中國信託銀行嘉義分行返還
      上開長夾，然長夾內僅剩2萬1,200元等節，業據告訴人於
      警詢及偵訊中指證明確（警卷第5至7頁；偵卷第23至25頁
      、第56至57頁），並有嘉義市政府警察局第一分局長榮派
      出所扣押筆錄、扣押物品目錄表、被害報告單、贓物認領
      保管單各1份、扣案物照片1張、現場照片4張、監視器錄
      影畫面截圖9張，及監視器錄影光碟1張在卷可佐（警卷第
      9至13頁、第15至21頁、第24至25頁；偵卷第65頁），且
      為被告坦認在卷，是此部分事實堪以認定。
（二）被告取走之告訴人所有長夾（內含6萬3,400元）1個，係
      告訴人於110年7月23日11時許在中國信託銀行嘉義分行辦
      理業務時遺忘在7號櫃檯前之置物架上乙情，經證人即告
      訴人於警詢、偵訊時指述明確在卷（警卷第5至7頁；偵卷
      第23至25頁、第56至57頁）。並長夾內現金有6萬3,400元
      ，此亦經證人於警詢中明確計算，除證人本有現金約4,50
      0元外，其餘係其胞弟及其子交付給證人，其中證人之胞
      弟吳○○於110年7月22日20時許交付運金7,000元及2萬5,00
      0元給證人，證人之子許○○則係於同日20時至21時交付給
      證人運金7,500元、6,000元、7,900元、5,500元等情，核
      與證人吳○○、許○○於警詢陳述相符（偵卷第27至29頁、第
      33至35頁）。且證人吳○○、吳○○、許○○上開所述由證人吳
      ○○、許○○交付證人吳○○之金額部分，亦與證人吳○○提供其
      家族工作群組line對話紀錄截圖4張一致（偵卷第39頁）
      。證人吳○○與被告素昧平生，當無甘冒誣告罪風險謊報長
      夾內金額等之必要，其上開證述長夾內有6萬3,400元等情
      ，應屬真實。
（三）觀諸卷附監視器錄影畫面及現場照片（警卷第19頁、第25
      頁），證人吳○○所遺失之長夾係放在櫃檯前側置物架，即
      民眾站在該櫃檯辦理業務時大約腹部附近位置，且應係至
      該櫃檯辦理業務之人，自等待區步行至櫃檯時即可清楚見
      及，而此置物架為櫃檯行員之視線難以觸及之處。被告待
      證人吳○○辦理業務離開後隨即至相同櫃檯辦理業務，自上
      開照片以觀，已殊難想像被告未看見證人吳○○遺失之長夾
      仍置放該處，然被告卻伸手將長夾置於自己之包包內，已
      顯有侵占他人遺失物之犯意。況若有他人向己詢問是否拾
      獲他人遺失物之情形，在不確定自己有無確實誤取他人之
      物時，多應會立即翻找自身之物，縱有情況不允許之下，
      衡情應會先向詢問者表示現在不方便做確認，會盡快確認
      後回電。然被告於警詢及本院均自承：於案發當日12時47
      分許接獲行員來電詢問時，伊沒有翻包包即回覆行員表示
      沒有拿別人長夾等語（警卷第3頁；本院卷第32頁）。則
      被告第一時間所為之回覆實與常情有所不符，亦得以推論
      其主觀上有將本案長夾及其內現金據為己有之不法意圖。
      而在被告取走證人吳○○之長夾前並無其餘民眾至該櫃檯辦
      理業務，後亦係由被告將證人吳○○之長夾拿至中國信託銀
      行嘉義分行歸還，中間並無他人碰觸此長夾之情形，自足
      認證人吳○○長夾中之現金4萬2,200元為被告取走一情甚明
      。
（四）被告固以前詞置辯，惟查：
　　1.證人吳○○遺失之長夾，為黑白格紋樣式，此有扣案物照片
      1張附卷可參（警卷第17頁），與被告使用之四方形黑色
      皮夾外觀、皮質、顏色等均有明顯不同，此有被告當庭出
      示其所有之皮夾供本院拍攝之照片1張存卷可憑（本院卷
      第37頁），並經被告於本院自陳案發當時亦使用此黑色四
      方形皮夾（本院卷第31至32頁）。則在此2個皮夾外觀明
      顯可分辨之情形下，被告辯稱不小心拿走一節，已有可疑
      。
　　2.被告復於本院另辯稱可能係其將其所有之黑色四方形皮夾
      壓在證人吳○○之長夾上，所以沒看就拿走離開了等語（本
      院卷第32頁）。然就上開照片可見，若被告所有之黑色四
      方形皮夾壓在證人吳○○之長夾上，厚度會有顯著差異，而
      皮夾多係一般人經常手持拿進拿出之物，對於觸感、厚度
      大多有所記憶，是亦難認被告會有其所稱沒注意下，即手
      持兩個皮夾卻仍未為察覺之情。　
    3.至被告雖後有撥打電話予銀行行員，或驅車返回中國信託
      銀行嘉義分行歸還長夾之動作，然此僅為被告已為上開侵
      占長夾及其內現金後之行為，與其是否涉犯本案並無關聯
      。況亦非無可能係被告在銀行行員電話聯繫後，知悉其行
      為已獲銀行行員調閱監視器確認，且確有其姓名、聯絡方
      式等資料，認已無法逃避此責任始有為之卸責動作，是自
      難以此事後動作而為被告有利之認定。
（五）綜上所述，被告所辯均不足採信，本案事證明確，被告犯
      行堪以認定，應依法論科。
三、論罪科刑：
（一）核被告所為，係犯刑法第337條之侵占遺失物罪。
（二）爰審酌被告未能慎思熟慮，任意侵占他人遺失物，增加他
      人尋回財物之困難性，所為實有不該，惟念及被告本案之
      犯罪手段平和，犯罪惡性尚非重大，且已將本案遺失物部
      分返還告訴人，有贓物認領保管單可參（警卷第16頁）；
      及被告於本院自陳之智識程度、家庭及經濟狀況（涉及個
      人隱私均詳卷）等一切情狀，量處如主文所示之刑，併諭
      知易服勞役之折算標準，以資警惕。
四、本案被告侵占之遺失物現金4萬2,200元尚未歸還告訴人，應
    依刑法第38條之1第1項前段宣告沒收，並於全部或一部不能
    沒收或不宜執行沒收時，依同條第3項追徵其價額。至其侵
    占之長夾1個及其內其餘之2萬1,200元業已實際合法發還告
    訴人，有上開贓物認領保管單在卷可稽，爰不予宣告沒收，
    附此敘明。
據上論斷，應依刑事訴訟法第299條第1項前段，刑法第337條、
第42條第3項前段、第38條之1第1項前段、第3項，刑法施行法第
1條之1第1項，判決如主文。
本案經檢察官詹喬偉提起公訴，檢察官葉美菁到庭執行職務
中　　華　　民　　國　　111 　年　　2 　　月　　18　　日
                  刑事第三庭  法  官  方宣恩
以上正本證明與原本無異。
如不服本判決應於收受判決後20日內向本院提出上訴書狀，並應
敘述具體理由；其未敘述上訴理由者，應於上訴期間屆滿後20日
內向本院補提理由書（均須按他造當事人之人數附繕本）「切勿
逕送上級法院」。告訴人或被害人如對於本判決不服者，應具備
理由請求檢察官上訴，其上訴期間之計算係以檢察官收受判決正
本之日期為準。　　　　　　　　　
中　　華　　民　　國　　111 　年　　2 　　月　　18　　日
                              書記官  藍盡忠
附錄論罪科刑法條：
刑法第337條
意圖為自己或第三人不法之所有，而侵占遺失物、漂流物或其他
離本人所持有之物者，處1萬5千元以下罰金。